最高法院刑事判決　　　　　　　　　 111年度台上字第2822號
上　訴　人　黃嘉和


上列上訴人因違反毒品危害防制條例等罪案件，不服臺灣高等法
院高雄分院中華民國111 年2 月23日第二審更審判決（110 年度
上更一字第59號，起訴案號：臺灣高雄地方檢察署108 年度毒偵
字第3763號、108 年度偵字第21350 、21351 、23401 號），提
起上訴，本院判決如下：
    主  文
上訴駁回。
    理  由
一、按刑事訴訟法第377 條規定，上訴於第三審法院，非以判決
    違背法令為理由，不得為之。是提起第三審上訴，應以原判
    決違背法令為理由，係屬法定要件。如果上訴理由書狀並未
    依據卷內訴訟資料，具體指摘原判決不適用何種法則或如何
    適用不當，或所指摘原判決違法情事，顯與法律規定得為第
    三審上訴理由之違法情形，不相適合時，均應認其上訴為違
    背法律上之程式，予以駁回。至原判決有無違法，與上訴是
    否以違法為理由，係屬二事。
二、本件原判決認定上訴人黃嘉和有如其事實欄（包括其附表〈
    下稱附表〉一編號1 至5 ）所載販賣、轉讓第二級毒品即禁
    藥甲基安非他命等犯行，因而撤銷第一審關於附表一編號4
    、5 所示犯行部分之科刑判決，改判論處上訴人犯藥事法第
    83條第1 項之轉讓禁藥共2 罪刑，暨諭知相關之沒收；另維
    持第一審關於附表一編號1 至3 所示犯行，論處上訴人販賣
    第二級毒品共3 罪刑，暨諭知相關沒收、追徵部分之判決，
    駁回上訴人此部分在第二審之上訴。已敘明其所憑之證據及
    認定之理由，所為論斷說明，俱有卷內證據資料可資覆按，
    從形式上觀察，尚無足以影響其判決結果之違法情形存在。
三、上訴意旨略以：
    上訴人於原審具狀請求調查上訴人所供毒品來源曾勇銘（綽
    號「水果」）之偵辦進度，以及勘驗扣案上訴人所使用之手
    機與曾勇銘之對話紀錄，原審以手機無法使用，以及上訴人
    要自行找到曾勇銘，提出補強證據為由，逕認無調查之必要
    。又上訴人從周邊友人查詢得知，曾勇銘另犯持有或販賣第
    一級毒品罪嫌，在法院審理中（下稱另案），應可傳喚曾勇
    銘到案調查上情。況偵查機關可由前案資料得知，曾勇銘另
    案進行情形及其所在，進而查緝曾勇銘到案。又原判決所援
    引之高雄市政府警察局林園分局（下稱林園分局）民國110
    年12月10日函所附職務報告（下稱「12月10日職務報告」）
    ，雖表示曾勇銘未住居於其住所，惟上訴人於111 年3 月16
    日20時許，自行到曾勇銘之住所，所拍攝之照片顯示該處右
    側小門有燈光，裡面有1 人，可見「12月10日職務報告」有
    不實之情事。原審未再查詢曾勇銘之戶籍所在地，並傳喚其
    到庭調查上訴人所指毒品來源等情，逕以曾函詢林園分局為
    由，遽認上訴人無毒品危害防制條例第17條第1 項減免其刑
    規定之適用，有調查職責未盡、適用法則不當之違法云云。
四、惟按：
（一）毒品危害防制條例第17條第1 項所謂「供出毒品來源，因
      而查獲其他正犯或共犯者」，必須行為人供出其毒品由來
      之人的確實相關資料，使調查或偵查犯罪之公務員據以對
      之發動調查或偵查，並因而確實查獲其人、其犯行而言；
      而所謂查獲其人、其犯行，著重在其犯行之查獲，雖不以
      達有罪認定之已無合理懷疑存在之程度為必要，仍必須有
      確實事證可憑，方得獲邀上開減免其刑之寬典。換言之，
      供出毒品來源，及破獲相關他人犯罪，二種要件兼具，才
      能因其戴罪立功，享受寬典。從而，非謂行為人一有「自
      白」、「指認」毒品來源之人，即得依上開規定，予以減
      免其刑，猶須提供確實資訊，使調查或偵查犯罪之公務員
      對之發動調查或偵查，進而查獲該人及其犯行，否則，尚
      與上開減免其刑規定之要件不合。又法院非屬調查或偵查
      犯罪機關，事實審法院既於言詞辯論終結前，向調查或偵
      查機關查詢被告是否符合上開減免其刑之規定，以資審認
      ，自難指有調查職責未盡之違法。
（二）經查：
    ⒈原判決敘載：上訴人雖供出其毒品來源為曾勇銘，但因上
      訴人並未提供其與曾勇銘之聯絡方式及交易之對話內容，
      亦未提供例如車牌號碼等可供追查之具體資料，縱調閱周
      邊監視器，仍無法鎖定其使用之車輛及掌握其出入情形。
      另經警方長期埋伏蒐證之情形研判，雙方之交易方式，並
      非如上訴人所稱情節，實在難以追查。又警方於110 年11
      月23日前往曾勇銘住所送達通知書時，該址並無人居住，
      無從調查曾勇銘有無上訴人所指販賣甲基安非他命情事，
      有卷附林園分局覆函及所附職務報告可稽。故上訴人雖供
      出其毒品來源曾勇銘，但僅係上訴人之單一指證，並無相
      關蒐證相片、對話紀錄、通訊監察錄音譯文及交易帳冊等
      補強證據可資佐證，難認已查獲曾勇銘，而無毒品危害防
      制條例第17條第1 項減免其刑規定之適用等旨。
      稽諸卷內事證，上訴人關於供出其上手之歷次供述：①於
      108 年11月7 日警詢時供稱：「（警方於查扣之……及（
      甲基）安非他命毒品，係向何人所購買？）……，（甲基
      ）安非他命是我跟綽號『水果』之男子所購買。（綽號水
      果之人其年籍資料及真實姓名為何？）他大概30歲，真實
      姓名我不知道。（承上，你如何與綽號水果之人聯繫？）
      他會自己來問我，他如果有經過我的工廠，如果我有在裡
      面的話，他就會問我要不要處理。」、「（綽號『水果』
      之男子居住之位址，及所使用之交通工具為何？）他開一
      台黑色的BMW ，住在高雄市大寮區的昭明里一帶」（見警
      一卷第11頁正、反面）。②於108 年11月7 日偵查中供稱
      ：「（這三包〈按係甲基安非他命〉何時拿到的？）」20
      天前左右，跟『水果』拿的，名字裡面有『勇阿』，……
      」、「（如果供出上手，因而查獲是可以減刑的，你有要
      供出上手嗎？）有。上手是『水果』，我有提供他的車型
      、住處大概位置給警方。（你家的監視器只有1 個星期的
      時間，也沒拍到『水果』去你那？）沒有，被覆蓋掉了」
      各等語（見偵字第21350 號卷第37、41、42頁）。從而，
      林園分局函覆所稱：上訴人未提供其上手之聯絡方式及交
      易之對話內容，亦未提供例如車牌號碼等可供追查之具體
      資料等情，自有所本。既無確實事證可憑，難認上訴人供
      出其毒品來源因而查獲曾勇銘。原判決未依上開規定減免
      其刑，依上開說明，於法尚無不合。
    ⒉稽諸卷內事證，上訴人固聲請勘驗其手機內與曾勇銘之LI
      NE對話紀錄（見上更一字卷第87至92頁），惟上訴人供稱
      ：「當時警方並沒有問我曾勇銘開什麼車，毒品買賣都是
      綽號『水果』之人自己直接來找我，我想買毒品時，我會
      透過LINE聯繫綽號『水果』之人，但只是單純約見面，【
      在LINE沒有談到毒品交易的事情】」、「（有何證據請求
      調查？）辯護人答：捨棄聲請勘驗扣案手機之LINE通訊軟
      體對話。上訴人答：同辯護人所述」等語（見上更一字卷
      第103 、104 頁），可徵上訴人係因在LINE沒有談到毒品
      交易的事情，而於原審捨棄勘驗之聲請。原審未勘驗上訴
      人之手機內對話紀錄，自不得指為違法。
    ⒊原審就上訴人是否符合供出上游因而查獲乙節，已於110
      年10月7 日函請林園分局查明（見上更一字卷第71、83、
      85頁），以及依據上訴人於原審審理時陳稱：請警察去詢
      問綽號「水果」之人，是否有販賣甲基安非他命給我，我
      知道綽號「水果」之人，住在高雄市林園區龔厝路，詳細
      地址不知道。」等語（見上更一字卷第104 頁），再於同
      年11月11日函請林園分局通知曾勇銘到案，調查曾勇銘是
      否曾販賣甲基安非他命予上訴人，並經林園分局檢具職務
      報告、曾勇銘全戶戶籍資料（高雄市○○區○○路00號〈
      下稱○○路00號址〉）、通知書、送達證書、寄存送達照
      片（顯示○○路00號址鐵門拉下，鐵門上貼有寄存送達通
      知書）等證據資料函覆調查結果（見上更一字卷第111 至
      123 頁）。足見原審已詳為調查，並據以說明：上訴人於
      辯論終結後，雖具狀請求傳訊曾勇銘到庭作證，惟因曾勇
      銘已非住於原住處，致警方無從通知其到案調查；且上訴
      人亦未提供相關相片、對話紀錄等證據資料，警方難以追
      查，故無傳訊曾勇銘到庭調查之必要等旨。況曾勇銘是否
      確實居住於戶籍址，以及單純傳喚曾勇銘到庭調查，如無
      其他確實事證，仍難認符合毒品危害防制條例第17條第1
      項減免其刑之規定。
      上訴意旨泛言指摘：原判決有調查職責未盡、適用法則不
      當及理由不備之違法云云，係就原判決已為明白論斷之事
      項，徒以自己說詞，異持評價，自非上訴第三審之適法理
      由。
五、綜上，本件上訴意旨，係就原判決已明確論斷說明之事項，
    漫事爭論，依首揭說明，與法律規定得為第三審上訴理由之
    違法情形不相適合。應認本件上訴均為違背法律上之程式，
    予以駁回。
據上論結，應依刑事訴訟法第395 條前段，判決如主文。
中    華    民    國   111    年    6     月    23    日
                  刑事第五庭審判長法  官  李  錦  樑  
                                  法  官  周  政  達  
                                  法  官  林  孟  宜  
                                  法  官  錢  建  榮  
                                  法  官  吳  淑  惠  
本件正本證明與原本無異
                                  書記官
中    華    民    國   111    年    6     月    30    日